臺灣高等法院臺中分院刑事判決　　　　96年度上訴字第1489號
上　訴　人
即　被　告　乙○○
選任辯護人　陳坤榮　律師
上列上訴人因違反槍砲彈藥刀械管制條例案件，不服臺灣臺中地
方法院96年度訴字第144號中華民國96年4月26日第一審判決（起
訴案號：臺灣臺中地方法院檢察署95年度偵字第2007號），提起
上訴，本院判決如下：
    主    文
上訴駁回。
    犯罪事實
一、乙○○自民國93年底某日起，在臺中市○○區○○街375號
    其租住房屋內，經營玩具槍枝修理業務，具有辨識槍枝性能
    之能力，明知具有殺傷力之改造槍枝、空氣槍不得非法持有
    、寄藏，竟基於寄藏具有殺傷力之改造槍枝、空氣槍之概括
    犯意，連續為下列行為：
  (一)於94年9月間某日，在上址租屋處內，明知綽號「阿國」之
    真實姓名年籍不詳成年男子（下稱「阿國」）所有仿
    WATHRER廠PPK/S 型半自動手槍製造之改造手槍1 支（含彈
    匣1個，槍枝管制編號：0000000000號，係槍枝換裝土造金
    屬槍管而改造成之），具有殺傷力，竟受「阿國」之託代訂
    零件，而未經許可將之代為保管藏放於前揭租屋處1樓展示
    架下方。
  (二)於94年10月18、19日間某時，在上址租屋處內，明知自稱「
    王先生」之真實姓名年籍不詳成年男子（下稱「王先生」）
    所有改造空氣長槍1支（槍枝管制編號：0000000000號），
    係以小型二氧化碳高壓鋼瓶內氣體為發射動力之空氣長槍，
    具有殺傷力，竟受「王先生」之託調整該空氣長槍漏氣問題
    ，而未經許可將之代為保管藏放於前揭租屋處1樓鋁櫃上方
    。
二、嗣於94年10月26日上午10時50分許，經警持搜索票前往上址
    ，當場扣得前開具有殺傷力之改造手槍及改造空氣長槍各1
    支及如附表所示之物。
三、案經彰化縣警察局鹿港分局報請臺灣臺中地方法院檢察署檢
    察官偵查起訴。
    理    由
一、訊據上訴人即被告（下稱被告）乙○○固坦承前揭寄藏具有
    殺傷力之空氣長槍犯行，惟矢口否認有何寄藏可發射子彈具
    有殺傷力之改造手槍，辯稱扣案之改造手槍係綽號「阿國」
    之甲○○於94年9月間，把槍裝在紙盒內，到伊店裏，要伊
    代訂槍枝旁滑套上之小零件，就把紙盒放在伊店內離去，伊
    當時沒有打開紙盒，不知道紙盒內裝的是已經將槍管車通之
    改造槍枝云云。經查：
  (一)前開扣案之改造空氣長槍，經送請內政部警政署刑事警察局
    鑑定結果，該改造空氣長槍1支（槍枝管制編號：
    0000000000號），認係以小型二氧化碳高壓鋼瓶內氣體為發
    射動力之空氣長槍，機械性能良好，經裝填直徑約6厘米、
    重量0.88公克鋼珠測試3 次，測得鋼珠速度分別為每秒
    154、153、152公尺，計算其動能分別為10.44、10.30、
    10.17焦耳，單位面積動能分別為每平方公分36.91、36.43
    、35.95焦耳，而刑事警察局所檢附之殺傷力相關數據，依
    美國軍醫總署定義，彈丸撞擊動能達58呎磅（約為78.6焦耳
    ），足以使人喪失戰鬥能力，又依日本科學警察研究所之研
    究結果，彈丸單位面積動能每平方公分達20 焦耳，足以穿
    入人體皮肉層，且依內政部警政署刑事警察局對活豬作射擊
    測試結果，彈丸單位面積動能每平方公分達24 焦耳，足以
    穿入豬隻皮肉層等情，有內政部警政署刑事警察局94年12月
    21日刑鑑字第0940165051號槍彈鑑定書1份在卷可參，且被
    告亦自承曾以扣案之該把空氣長槍進行試射，可射穿鋁罐等
    情（見警卷第4、9頁，臺灣臺中地方法院檢察署94年度核退
    字3689號偵查卷宗第9頁，原審卷第66頁），足認該空氣長
    槍具有殺傷力甚明，堪信被告此部分自白與事實相符。
  (二)被告如何於上開時地寄藏具有殺傷力之改造手槍等情，有下
    列事證可資證明：
  (1)扣案之改造手槍，係經警於94年10月26日上午10時50分許，
    持搜索票前往臺中市○○區○○街375號被告之租屋處，當
    場在1樓展示架下方查扣等情，為被告所不爭執，並經證人
    即查獲本案之警員黃明發於原審審理時證述明確，復有搜索
    扣押筆錄在卷可稽；又該扣案之改造手槍，經送請內政部警
    政署刑事警察局鑑定結果，認係由WATHRER廠PPK/S型半自動
    手槍製造之改造手槍（槍枝管制編號：0000000000號，含彈
    匣1個），係槍枝換裝土造金屬槍管而改造成之，機械性能
    良好，可擊發適用子彈，認具有殺傷力，此有內政部警政署
    刑事警察局94年12月21日刑鑑字第0940165051號槍彈鑑定書
    1份在卷可參，足認在上開被告租屋處查扣之改造手槍具有
    殺傷力。
  (2)被告曾於91年10月至93年10月間，在臺中市○○區○○路經
    營模型槍枝玩具店，又於94年9月間某日，在臺中市○○區
    ○○街375號租屋處內，受「阿國」之託代訂零件，而將改
    造手槍1支放置在前揭租屋處1樓展示架下方等情，業據被告
    乙○○供明在卷（見警卷第2、3、4頁）；則依照一般交易
    常情，經營玩具槍枝專賣店者，經客戶委託修理玩具槍或代
    訂零件，均會檢查待修部分或需用何種零件，並言明所需費
    用，以決定是否接受委託，倘未經檢視送修物件，自難決定
    接受委託，該送修之客戶亦不致逕自留下該送修物件。本件
    被告乙○○曾經營玩具槍枝專賣店，不可能不知一般交易常
    情，豈可能在未檢視該改造手槍前，任由「阿國」逕自留下
    該送修物件？該「阿國」之人既將改造手槍留由被告修理或
    配用零件，被告在「阿國」離去之前，應已檢視該改造手槍
    ，甚或雙方應已議定所需費用。被告乙○○辯稱「阿國」把
    槍裝在紙盒內，到伊店裏，要伊代訂槍枝旁滑套上之小零件
    ，就把紙盒放在伊店內離去，伊當時沒有打開紙盒云云，又
    於原審審理時另辯稱因伊店裏是賣漆彈槍、電動槍枝，所以
    伊跟阿國說伊沒有辦法修理，伊看到盒子就知道那是模型槍
    枝，不是伊店裡的種類云云（見原審卷宗第57頁），惟被告
    若未檢視該改造手槍，如何能僅憑盒子外觀即得知自己不能
    修理？被告所述，顯悖於事理，自難採信。
  (3)被告乙○○先後辯詞不一，其於偵查中係辯稱改造手槍是「
    阿國」在查獲1個月前，到伊大聖街住處交給伊，伊有拒絕
    ，因「阿國」要伊幫他修，伊說不能修，他離開時忘了帶走
    ，伊打電話叫他拿回去，但電話沒有回應，所以就放在那裏
    云云（見臺灣臺中地方法院檢察署94年度核退字第3689號偵
    查卷宗第9頁），惟於原審審理時則辯稱「阿國」有拿裝有
    扣案改造槍枝盒子到伊店裏時，有說要請伊幫忙代訂槍枝旁
    滑套上小零件云云（見原審卷宗第54頁），則被告關於「阿
    國」究係到被告店裏要求被告修理該改造槍枝，或「阿國」
    僅係委託被告代訂零件一節，其前後陳述不一，亦難採信。
  (4)被告乙○○指述甲○○為將上揭改造手槍送修之綽號「阿國
    」一節，經檢察官於原審法院於96年4月12日審判時追加起
    訴被告甲○○於94年9月前某日持有上揭具殺傷力之改造手
    槍1 支，經原審法院於96年4月12日審判中命被告乙○○、
    甲○○對質詰問調查結果，認被告甲○○犯罪不能證明，而
    以96 年度訴字第378號判決諭知無罪在案，此有本案之原審
    法院96年4月12日審判筆錄及該案判決1件在卷可稽，益難信
    被告所辯為真。
  (5)被告乙○○曾經營模型玩具槍店，對何種槍枝屬於玩具槍、
    何種槍枝不屬於玩具槍，自具有辨識能力，被告對「阿國」
    交付之改造手槍屬違禁物一節，應有認識，其竟接受「阿國
    」委託修理而將該有具有殺傷力之改造手槍置於其租屋處，
    堪信被告確有寄藏槍枝之故意。
  (三)綜上所述，本案事證明確，被告犯行洵堪認定，應依法論科
    。
二、論罪科刑理由：
　(一)按被告行為後，刑法及刑法施行法業於94年2月2日修正公布
    ，並於95年7月1日施行（下稱新刑法，修正前刑法下稱舊刑
    法），刑法第33條第5款、第42條第2項條文均有修正。而新
    刑法第2條第1項之規定，係規範行為後法律變更所生新舊法
    律比較適用之準據法，於新刑法施行後，應適用新刑法第2
    條第1項之規定，為「從舊從輕」之比較（最高法院95年5月
    23日刑事庭第8次會議決議及95年11月7日第21次刑事庭會議
    95年刑議字第6號決議參照），經比較結果，(一)刑法第56條
    連續犯之規定，業已修正公布刪除，則被告之犯行，因行為
    後新法業已刪除連續犯之規定，此刪除雖非犯罪構成要件之
    變更，但顯已影響行為人刑罰之法律效果，自屬法律變更，
    依新法第2條第1項規定，比較新、舊法結果，以適用被告之
    行為時法律即舊法論以連續犯，對被告較為有利（最高法院
    95年第8次刑事庭會議決議參照）。(二)關於法定刑罰金部分
    ：修正後刑法第33條第5款規定「罰金：新臺幣一千元以上
    ，以百元計算之」，與修正前刑法第33條第5款規定「罰金
    ：一（銀）元以上」相較，刑法分則中關於有罰金刑之規定
    者，於修正前最低度之法定刑係銀元1元即新臺幣3元，而於
    修正後則係新臺幣1000元，比較修正前後之規定，修正後之
    規定並未非有利於被告，應適用修正前刑法第33條第5款之
    規定；(三)關於易服勞役部分：被告於犯罪時之刑法第42條第
    2項前段規定：「易服勞役以一元以上三元以下折算一日」
    ，被告行為時之易服勞役折算標準，修正前罰金罰鍰提高標
    準條例第2條（現已刪除）規定，就其原定數額提高為100倍
    折算1日，則被告行為時之易服勞役折算標準，最高應以銀
    元300元折算1日，經折算為新臺幣後，應以新臺幣900元折
    算為1日。惟修正後刑法第42條第3項前段規定：「易服勞役
    以新臺幣一千元、二千元或三千元折算一日」。比較修正前
    後之易服勞役折算標準，以修正後之規定，較有利於被告，
    自應適用修正後刑法第42條第3項規定。
二、核被告所為，係犯槍砲彈藥刀械管制條例第8條第4項（起訴
    書誤載為第4款）之未經許可持有可發射子彈具有殺傷力之
    槍枝罪，及未經許可寄藏空氣槍罪。被告寄藏後持有可發射
    子彈具有殺傷力改造槍枝、空氣槍之行為係寄藏行為之當然
    結果，均不另論罪。被告先後未經許可寄藏可發射子彈具有
    殺傷力之改造手槍，與未經許可持有改造空氣長槍2行為間
    ，時間緊接，所犯基本構成要件相同之罪，為連續犯，應依
    修正前刑法第56條規定，從重論以情節較重之未經許可寄藏
    可發射子彈具有殺傷力之改造槍枝罪，並加重其刑。
三、原審審酌被告寄藏前開改造空氣長槍、可發射子彈具有殺傷
    力改造手槍之行為，嚴重影響社會治安，暨其犯罪之動機、
    目的、手段、素行、智識程度、所寄藏槍枝之數量、犯後態
    度坦承部分犯行等一切情狀，援引槍砲彈藥刀械管制條例第
    8條第4項、刑法第11條前段、第2條第1項前段、修正前第56
    條、第33條第5款、刑法第42條第3項等規定，就被告所犯之
    罪，量處有期徒刑3年6月，併科罰金新台幣12萬元，及諭知
    罰金如易服勞役之折算標準；復就扣案之均具有殺傷力空氣
    長槍1支（槍枝管制編號：0000000000號）、改造手槍1 支
    （含彈匣1個，槍枝管制編號：0000000000號），屬違禁物
    ，均應依刑法第38條第1項第1款之規定宣告沒收；另敘明如
    附表所示之扣案物，其中附表編號1所示空氣槍（槍枝管制
    編號：0000000000號），其單位面積動能未達殺傷力之標準
    ，另編號8所示之8厘米銅製子彈3顆，均無法擊發，亦不具
    殺傷力，編號10所示之子彈半成品755顆，分別為不具底火
    及火藥之土造子彈，及具子彈外型之玩具金屬子彈，不具殺
    傷力（見卷附之內政部警政署刑事警察局94年12月21日刑鑑
    字第0940165051號槍彈鑑定書），均非屬違禁物，亦非屬被
    告直接供犯本件「寄藏空氣槍」罪、「寄藏可發射子彈具有
    殺傷力改造槍枝」所用之物，爰不予宣告沒收；另附表所示
    其餘物品並非被告供本件犯罪之用，亦非屬違禁物，而不予
    宣告沒收。認事用法均無不合，量刑亦屬妥適。
四、被告仍執陳詞提起上訴，否認寄藏改造手槍之犯行，又請求
    適用刑法第59條規定酌減其刑再宣告緩刑云云，惟刑法第59
    條之適用，必於犯罪之情狀，在客觀上足以引起一般同情，
    認為即予宣告法定最低度刑期，猶嫌過重者，始有其適用，
    最高法院著有51年臺上字第899號判例可資參照。查國內改
    造槍枝氾濫，嚴重影響社會治安，為改善此一問題，槍砲彈
    藥刀械管制條例方於94年1月26日修正公布第8條之規定，將
    寄藏改造槍枝之刑度提高至3年以上有期徒刑，其目的即在
    遏止改造槍枝氾濫之問題，而被告經營玩具槍之改造及修理
    業務多年，對於政府禁止民眾持有、寄藏具有殺傷力槍枝之
    規定，當知之甚詳，卻仍協助修理具有殺傷力之改造空氣長
    槍、可發射子彈具有殺傷力改造手槍，被告所為，助長改造
    槍枝氾濫，嚴重影響社會治安，在客觀上並不會引起一般同
    情，自無適用刑法第59條之餘地，被告上訴自無理由，應予
    駁回。
據上論斷，應依刑事訴訟法第368條，判決如主文。
本案經檢察官丙○○到庭執行職務。
中　　華　　民　　國　　96　　年　　7 　　月　　19　　日
            刑事第七庭  審判長法　官　林　榮　龍
                              法　官　江  錫  麟
                              法　官　鄭　永　玉
上列正本證明與原本無異。
如不服本判決應於收受送達後十日內向本院提出上訴書狀，其未
敘述上訴之理由者並得於提起上訴後十日內向本院補提理由書（
均須按他造當事人之人數附繕本）。
                                書記官　　瑞　芳
中　　華　　民　　國　　96　　年　　7　　月　　　20 　 日
附錄論罪科刑法條
槍砲彈藥刀械管制條例第8 條第4 項：
未經許可，持有、寄藏或意圖販賣而陳列第一項所列槍枝者，處
三年以上十年以下有期徒刑，併科新臺幣七百萬元以下罰金。
附表
┌──┬─────────────────┬──┬───┬──┬─────────────────┬──┬───┐
│編號│      品       名                 │單位│數量  │編號│      品       名                 │單位│數量  │
├──┼─────────────────┼──┼───┼──┼─────────────────┼──┼───┤
│ 1  │M870改造散彈瓦斯長槍(單管)        │支  │1     │ 2  │鋼珠6MM                           │包  │1     │
├──┼─────────────────┼──┼───┼──┼─────────────────┼──┼───┤
│ 3  │鋼珠6MM                           │罐  │1     │ 4  │鋼珠8MM                           │包  │1     │
├──┼─────────────────┼──┼───┼──┼─────────────────┼──┼───┤
│ 5  │CO2鋼瓶                           │瓶  │10    │ 6  │改造用彈簧                        │包  │2     │
├──┼─────────────────┼──┼───┼──┼─────────────────┼──┼───┤
│ 7  │改造用鋼管                        │支  │5     │ 8  │8MM銅製子彈                       │顆  │3     │
├──┼─────────────────┼──┼───┼──┼─────────────────┼──┼───┤
│ 9  │已擊發過子彈彈殼 (底座號碼9MM.92) │顆  │3     │10  │子彈半成品                        │顆  │755   │
├──┼─────────────────┼──┼───┼──┼─────────────────┼──┼───┤
│11  │鑽孔機                            │臺  │1     │12  │桌上型老虎鉗                      │臺  │1     │
├──┼─────────────────┼──┼───┼──┼─────────────────┼──┼───┤
│13  │砂輪機                            │臺  │1     │14  │鑽頭                              │支  │2     │
├──┼─────────────────┼──┼───┼──┼─────────────────┼──┼───┤
│15  │鐵尺                              │支  │1     │16  │PPK(7.65M)手槍原裝槍管            │支  │1     │
├──┼─────────────────┼──┼───┼──┼─────────────────┼──┼───┤
│17  │瓦斯罐                            │罐  │1     │18  │電動起子                          │支  │1     │
├──┼─────────────────┼──┼───┼──┼─────────────────┼──┼───┤
│19  │螺絲起子                          │支  │3     │20  │六角扳手                          │支  │2     │
├──┼─────────────────┼──┼───┼──┼─────────────────┼──┼───┤
│21  │尖嘴鉗                            │支  │2     │22  │砂布                              │張  │1     │
├──┼─────────────────┼──┼───┼──┼─────────────────┼──┼───┤
│23  │改造槍枝參考用本                  │本  │2     │24  │彈頭                              │顆  │534   │
├──┼─────────────────┼──┼───┼──┼─────────────────┼──┼───┤
│25  │彈殼                              │顆  │157   │    │                                  │    │      │
└──┴─────────────────┴──┴───┴──┴─────────────────┴──┴───┘
